【裁判字號】    99,司,24
【裁判日期】    991231
【裁判案由】    解任清算人
【裁判全文】
臺灣宜蘭地方法院民事裁定                99年度司字第24號
聲  請  人  王令僑
上列聲請人聲請解任力通股份有限公司清算人事件，本院裁定如
下：
    主  文
聲請駁回。
聲請程序費用由聲請人負擔。
    理  由
一、按法人之清算人，法院認為有必要時，得解除其任務。清算
    之程序，除本通則有規定外，準用股份有限公司清算之規定
    ，民法第39條、第41條分別定有明文。又公司法第323條第2
    項規定：「法院因監察人或繼續一年以上持有已發行股份總
    數百分之三以上股份股東之聲請，得將清算人解任」，暨公
    司法第334 條股份有限公司之清算，並無準用同法第82條關
    於無限公司之清算人得由利害關係人聲請解任之規定，顯見
    民法第39條所定有關法人清算人之解任，應由法院依職權為
    之，法人之主管機關或其利害關係人並無聲請法院解任清算
    人之聲請權。
二、聲請意旨略以：依公司法之規定，清算人除於就任後，應即
    檢查公司財產情形，造具財務報表及財產名錄，送經監察人
    審查，提請股東會承認並報法院外，尚須向債務人收取債務
    、向債權人催告行駛債權，將賸餘財產分配予各股東，於清
    算完結時，造具清算期內收支表、損益表、連同各項簿冊，
    送經監察人審查，並提請股東會承認（參公司法第84條、第
    326 條、第327條、第331條、第332條及第333條等）。然聲
    請人係因家父之安排掛名力通股份有限公司之董事及董事長
    ，聲請人係自96年底力霸案爆發後始知悉此事，並未參與力
    通股份有限公司之實際經營，且聲請人亦於民國97年9月26
    日辭去力通股份有限公司之董事及董事長業務。況聲請人因
    96年底力霸案爆發後，相關之民刑事訴訟纏身，實已分身乏
    術，無力行使力通股份有限公司清算人之相關權利義務。爰
    提起本件聲請，請求將聲請人為力通股份有限公司之清算人
    解任之云云。
三、經查，力通股份有限公司因滯納營利事業所得稅及營業稅等
    事件，經主管機關經濟部於98年12月2日以經授中字第09834
    185210號函命令解散，復於99年3月31日以經授中字第09934
    04465號函廢止登記。雖聲請人稱已於97年9月26日辭去董事
    及董事長職務，然聲請人自95年6 月22日起任董事長起，已
    歷2年餘，對公司之業務應堪稱熟稔，此有95年6月22日力通
    股份有限公司董事會議事錄、簽到簿等件可稽（本院卷第46
    、47頁），聲請人主張其於96年底始知悉為力通股份有限公
    司之董事、董事長云云，非可採憑。加以力通股份有限公司
    之董事、監察人皆為法人股東代表，亦未必較聲請人更為適
    任。且清算人職務，依公司法第334 條準用第84條規定，其
    職務範圍僅為：(一)了結現務；(二)收取債權、清償債務；(三)分
    派盈餘或虧損；(四)分派賸餘財產。又公司清算人為進行上開
    清算事務，非不得委任會計師就公司資產、各項帳冊進行稽
    核、檢查及清算，則聲請人稱其分身乏術云云，亦非可採。
    況揆諸首揭說明，公司法所定有關股份有限公司清算人之解
    任，除由法院選派者外，僅得由股東會決議、監察人或繼續
    一年以上持有已發行股份總數百分之三以上股份股東解任之
    ，殊無由清算人聲請法院解任之理。是以聲請人既經本院選
    任為力通股份有限公司清算人，除經符合上開規定外，並無
    由聲請人自行聲請法院解任之必要，聲請人所為聲請自於法
    不合，應予駁回。爰裁定如主文。
四、依非訟事件法第21條第1項前段、第24條第1項，民事訴訟法
    第95條、第78條，裁定如主文。
中    華    民    國    99    年    12    月    31    日
                  臺灣宜蘭地方法院民事庭
                      法  官  張軒豪
正本與原本無異。
如對本裁定抗告須於裁定送達後10日內向本院提出抗告狀（須附
繕本），並繳納抗告費新台幣1,000元。
中    華    民    國    99    年    12    月    31    日
                      書記官  謝佩欣

司法院資訊處製作；財團法人民間司法改革基金會備份。
